臺灣嘉義地方法院民事判決　九十一年度訴字第八四一號
　　原　　　告　丙○○
　　訴訟代理人　丁○○
　　被　　　告　甲○○
　　　　　　　　乙○○
右當事人間請求給付借款事件，本院判決如左：
    主      文
被告應給付原告新台幣壹佰萬元，及自民國九十年十一月二十四日起至清償日止，按
年息百分之五算之利息。
訴訟費用由被告負擔。
本判決於原告以新台幣拾萬仟元供擔保後，得假執行；但被告如於假執行程序
實施前，以新台幣壹佰萬元為原告預供擔保，得免為假執行。
    事      實
甲、原告方面：
  一、聲明：如主文第一項所示，並以供擔保為條件之假執行宣告。
  二、陳述：被告二人為夫婦，被告甲○○於民國九十年六月間因獲民主進步黨提名
      ，將代表該黨參選嘉義縣第十四屆縣長，急需資金運用，乃於嘉義縣民雄鄉東
      榮村文化大廈被告住處向原告商借新台幣（下同）一百萬元（下稱系爭借款）
      ，原告乃簽發嘉義縣農會票號ＦＡ0000000號、面額一百萬元之支票（
      下稱系爭支票）一張交付予被告，被告以訴外人何翌民之帳戶兌領完畢。系爭
      借款，兩造未約定利息，亦未約定借款期限，係屬於不定期之金錢消費借貸契
      約。被告於提領原告簽發之系爭支票後，因被告甲○○參選資格不符之故，已
      確定不能參加該次縣長選舉，所借之一百萬元已無借用之必要，為此，原告乃
      委請林德昇律師於九十年十月十八日通知被告終止借用契約，並請被告於九十
      年十一月二十三日前自動返還原告系爭借款，依民法第四百七十八條之規定，
      被告自應如數返還；如被告否認系爭借款之借貸關係，被告依民法第一百七十
      九條之規定，亦負返還義務，請求被告判決如聲明所示。如該一百萬元為捐款
      ，被告應提出捐款專戶等帳目。
  三、證據：提出律師函一份為證，並聲請訊問證人丁○○。
乙、被告方面：
  一、聲明：駁回原告之訴及其假執行之聲請；如受不利判決，願供擔保請准免為假
      執行。
  二、陳述：否認兩造間有任何金錢消費借貸契約關係。原告交付一百萬元予被告，
      係基於贈與之法律關係，且業已交付，依法不得撤銷。被告甲○○與原告及原
      告之夫丁○○基於多年深厚之友誼，原告夫婦見當時被告甲○○經民主進步黨
      提名為嘉義縣長候選人，聲勢大好，乃主動於九十年六月間前來服務處，將已
      簽名、蓋章之系爭支票交付被告，言明捐贈用為競選時之各項開支。被告本欲
      推辭，然原告堅持要被告收下，鑑於當時競選激烈，選舉初期，各地競選服務
      處紛紛成立，服務人員、廣告文宣各項費用花費龐大而勉予收受。另同年八月
      間，原告又主動駕駛ＢＭＷ七二八型轎車一輛前來，欲供被告乙○○赴各處拜
      訪選民之用，並言明贊助司機每月二萬元。惜被告甲○○因誹謗官司，於同年
      九月底經最高法院判處徒刑確定，須入獄服刑，因而喪失競選資格，原告捐贈
      之一百萬元歷時已三個月，已全部用於競選工作而花費殆盡。被告收受原告九
      十年十月十八日終止借貸關係之律師函後，旋委託律師於九十年十月三十一日
      回覆，表明該一百萬元係原告捐贈之競選經費，依法不得請求返還。又原告贈
      與被告之該一百萬元並無任何法定或約定得撤銷之事由，原告即不得依不當得
      利之規定，請求返還該一百萬元。被告甲○○其後未參選，因此並無競選捐款
      專戶等帳目。
  三、證據：提出律師函一份為證。
    理      由
一、本件原告主張：被告二人為夫婦，因被告甲○○於九十年六月間獲民主進步黨提
    名，將代表該黨參選嘉義縣第十四屆縣長，急需資金運用，乃於嘉義縣民雄鄉東
    榮村被告住處向原告商借一百萬元，原告簽發系爭支票交付予被告，被告以訴外
    人何翌民之帳戶兌領完畢；系爭借款未定期限，惟其後因被告甲○○參選資格不
    符，已確定不能參選該次縣長選舉，所借之一百萬元已無借用之必要，原告乃委
    請律師於九十年十月十八日通知被告終止借用契約，並請被告於九十年十一月二
    十三日前自動返還原告系爭借款等語。被告自認於上開時地收受原告交付之支票
    ，並兌現一百萬元之事實，惟以：該一百萬元係原告贈與被告，作為被告甲○○
    參選嘉義縣縣長競選用等語，資為抗辯。兩造主要爭執在於：被告收受該一百萬
    元係基於消費借貸關係或基於贈與關係。
二、按當事人主張有利於己之事實者，就其事實有舉證責任，民事訴訟法第二百七十
    七條前段定有明文。查原告主張被告於上開時地向其借用一百萬元之事實，業據
    其舉證人丁○○為證。證人丁○○到庭證稱：被告向原告借用一百萬元，未約定
    何時還錢，亦未約定利息等語。被告既自認收受原告所交付之該一百萬元，則其
    抗辯：原告交付之一百萬元係贈與等語，就此對其有利之事實，依前開規定，自
    應負舉證之責任，惟被告未提出任何證據供本院審酌。次按個人對於候選人競選
    經費之捐贈，不得超過新臺幣二萬元；其為營利事業捐贈者，不得超過新臺幣三
    十萬元、候選人應設競選經費收支帳簿，並由其本人或指定人員負責記帳保管，
    以備查考，公職人員選舉罷免法第四十五條之四第二項前段、第四十五條之三第
    一項分別定有明文。依此規定，個人對於候選人之捐贈，不得超過二萬元，且候
    選人應設競選經費收支帳簿，並由其本人或指定人員負責記帳保管，以備查考。
    其帳簿並應記載：應自收支事項發生之日起登帳，並依序逐日記載、收入之捐助
    人與支出之經手人應於摘要欄載明其姓名等情（公職人員選舉候選人競選經費查
    核準則第二條第一項、第二項參照）。本件原告交付被告一百萬元，數目不小，
    且超出上開公職人員選舉罷免法第四十五條之四第二項前段所規定之二萬元甚多
    ，被告又陳明無法提出競選捐款等帳目供本院審酌，是其辯稱：原告所交付之一
    百萬元為捐贈云云，無法採信。
三、綜上所述，原告主張其所交付予被告之一百萬元為借款，應可採信。按借用人應
    於約定期限內，返還與借用物種類、品質、數量相同之物，未定返還期限者，借
    用人得隨時返還，貸與人亦得定一個月以上之相當期限，催告返還，民法第四百
    七十八條定有明文。查原告主張其交付原告之一百萬元未約定利息、亦未約定清
    償期，此為被告所不爭執，該一百萬元經認定為借款，已如前述，核其性質，自
    屬於未定返還期限之消費借貸。原告主張其已於九十年十月十八日以律師函通知
    被告終止借用契約，並請被告於九十年十一月二十三日前返還系爭借款之事實，
    業據原告提出律師函一份為證，並為被告所不爭執，被告收受該函後，亦於同年
    十月三十一日委請律師函覆原告，亦有被告提出之律師函一份為證。原告依民法
    第四百七十八條之規定請求被告返還系爭借款，於法有據。復按遲延之債務，以
    支付金錢為標的者，債權人得請求依法定利率計算之遲延利息、應付利息之債務
    ，其利率未經約定，亦無法律可據者，週年利率為百分之五，民法第二百三十三
    條第一項前段、第二百零三條分別定有明文。原告一併請求被告自受其催告返還
    日之翌日即九十年十一月二十四日起自清償日止，按法定利率即年息百分之五計
    算之法定遲延利息，亦屬有據。從而原告依消費借貸之法律關係請求被告返還如
    主文所示之本息，為有理由，應予准許。原告基於消費借貸之法律關係，請求被
    告返還如主文所示之本息暨經准許，即無須再審酌其依不當得利之法律關係請求
    返還是否有理由，附此敘明。
四、兩造陳明願供擔保，聲請宣告假執行及免為假執行，經核於法均無不合，爰分別
    酌定相當之擔保金額宣告之。
五、據上論結，本件原告之訴為有理由，依民事訴訟法第七十八條、第八十五條第一
    項前段、第三百九十條第二項、第三百九十二條，判決如主文。
中　　　華　　　民　　　國　　九十一　　年　　　一　　　月　　 十四 　　日
~B臺灣嘉義地方法院民事第二庭
~B　　法　官　黃　渙　文
右為正本係照原本作成。
如對本判決上訴須於判決送達後廿日內向本院提出上訴狀。
中　　　華　　　民　　　國　　九十一　　年　　　一　　　月　　 十四 　　日
~B　　書記官　馮　澤　文
